臺灣橋頭地方法院刑事判決　　　　　 110年度交簡上字第34號
公　訴　人　臺灣橋頭地方檢察署檢察官
被　　　告　陳奇宏


選任辯護人　吳信文律師
上列上訴人因被告過失致死案件，不服本院橋頭簡易庭民國110
年2月22日110年度交簡字第111號第一審簡易判決（聲請簡易判
決處刑案號：臺灣橋頭地方檢察署109年度偵字第10431、10802
號），提起上訴，本院管轄之第二審合議庭認為不得以簡易判決
處刑，而改依通常程序審理，並自為第一審判決如下：
    主  文
原判決撤銷。
陳奇宏犯過失致人於死罪，處有期徒刑柒月。
    犯  罪  事  實
一、陳奇宏考領有普通小型車駕駛駕照，於民國109年7月28日8
    時21分許，駕駛車牌號碼0000-00號自用小客車，沿高雄市
    楠梓區加昌路由東往西方向行駛，行經該路段與瑞屏路之交
    岔路口時，本應注意汽車行駛至交岔路口，其行進、轉彎應
    遵守燈光號誌或交通指揮人員之指揮，而依當時天候晴、日
    間自然光線、柏油路面乾燥無缺陷及無障礙物、視距良好，
    並無不能注意之情事，竟疏未注意，貿然在上開路口闖紅燈
    ，適有謝仁忠騎乘車牌號碼000-000號普通重型機車，沿瑞
    屏路由南往北行駛至上開路口，兩車因此發生碰撞，致謝仁
    忠人車倒地，受有急性呼吸衰竭、右側多處肋骨骨折併肺挫
    傷、右小腿開放性骨折併脫臼、頭部外傷併多處牙齒斷裂之
    傷害，經送醫急救後，仍於同（28）日9時45分許不治死亡
    。
二、案經謝仁忠之配偶鍾欣伶訴由高雄市政府警察局楠梓分局報
    告臺灣橋頭地方檢察署（下稱橋頭地檢署）檢察官偵查起訴
    。
    理  由
壹、程序部分：
一、本判決下列所引用被告以外之人於審判外之陳述，經本院提
    示後，檢察官、被告陳奇宏及辯護人均同意作為證據，而本
    院審酌各該證據作成時之情況，核無違法不當或證明力明顯
    過低之瑕疵，亦認以之作為證據應屬適當，是依刑事訴訟法
    第159條之5第1項之規定，認均有證據能力。
二、本判決其餘憑以認定犯罪事實之非供述證據，查無違反法定
    程序取得之情，依同法第158條之4規定反面解釋，亦具證據
    能力。
貳、實體部分：
一、上揭犯罪事實，業據被告於警詢、偵查、原審準備程序、本
    審準備程序及審理時均坦承不諱（見警卷第3至7頁；109年
    度相字第542號卷，下稱相卷，第107至109頁；109年度偵字
    第10431號卷，下稱偵卷，第12頁；109年度審交訴字第189
    號，下稱審交訴卷，第54頁；110年度交簡上字第34號，下
    稱本審卷，第92、131、142、147至149頁），並有橋頭地檢
    署相驗屍體證明書、檢驗報告書、義大醫療財團法人義大醫
    院診斷證明書、110報案紀錄單、道路交通事故調查報告表
    ㈠、㈡-1、談話紀錄表各1份、道路交通事故現場圖、車輛
    詳細資料報表、公路監理電子閘門查詢結果各2份、行車紀
    錄器畫面截圖5張、監視器畫面截圖7張、相驗照片21張、事
    故現場照片34張附卷可稽（見警卷第13至18、25至34、41至
    75頁，相卷第113至120、127至139頁），足認被告之自白與
    事實相符。
二、按汽車行駛至交岔路口，其行進、轉彎，應遵守燈光號誌或
    交通指揮人員之指揮，道路交通安全規則第102條第1項第1
    款定有明文。查被告為汽車駕駛人，且領有合格駕駛執照，
    有公路監理電子閘門查詢結果1份在卷可憑（見警卷第75頁
    ），自應知悉上開規定；而案發時天候晴、日間自然光線、
    柏油路面乾燥、無缺陷或障礙物，視距良好等情，有道路交
    通事故調查報告表㈠1份及現場照片34張附卷可佐（見警卷
    第29至30、41至57頁），是被告並無不能注意之情事，然其
    仍疏未注意上開交岔路口之燈光號誌，闖紅燈通過上開路口
    ，因而與被害人謝仁忠所騎乘之車輛發生碰撞，致被害人死
    亡，足見被告就被害人所受死亡結果具有過失，且其過失行
    為與被害人死亡之結果間具有因果關係。
三、綜上所述，本件事證明確，被告上開過失致人於死之犯行堪
    以認定。
四、核被告所為，係犯刑法第276條之過失致人於死罪。其於事
    故發生後，在有偵查犯罪職權之公務員發覺前，於員警前往
    醫院處理時在場，當場承認為肇事人，有道路交通事故肇事
    人自首情形紀錄表1份附卷可查（見警卷第35頁），是其對
    於未發覺之犯罪自首而接受裁判，爰依刑法第62條前段規定
    減輕其刑。
五、撤銷改判之理由：
  ㈠原審以被告犯行罪證明確，審酌被告疏未遵守道路交通安全
    規則而肇致本件車禍，實有不該，惟念其始終坦承犯行，且
    與被害人謝仁忠之家屬調解成立，並賠償完畢，兼衡其智識
    程度、經濟狀況等一切情狀，判處被告有期徒刑6月，如易
    科罰金，以新臺幣（下同）1,000元折算1日；並考量被告無
    刑事前科，因一時失慮而觸犯刑章，又於案發後坦承犯行不
    諱，且賠償被害人謝仁忠之家屬，堪認其已有反省悔悟之心
    ，而諭知緩刑3年，固非無見。
  ㈡惟按量刑之輕重，固屬事實審法院得依職權自由裁量之事項
    ，惟仍應受比例原則及公平原則之限制，否則其判決即非適
    法。刑事審判旨在實現刑罰權分配的正義，故法院對有罪被
    告之科刑，應符合罪刑相當之原則，使輕重得宜，罰當其罪
    ，以契合社會之法律感情，此所以刑法第57條明定科刑時應
    審酌一切情狀，尤應注意該條各款所列事項以為科刑輕重之
    標準。經查：
  ⒈被告已與被害人謝仁忠之父母謝復興、謝江照調解成立，並
    賠償謝復興、謝江照各100萬元完畢，謝復興、謝江照亦具
    狀請求本院從輕量刑並予被告緩刑之機會，且被告另有因強
    制險死亡給付200萬元，而各賠償謝復興、謝江照及告訴人
    鍾欣伶666,900元等情，固據被告及告訴人鍾欣伶於本審準
    備程序及審理時陳述明確（見本審卷第93、98、133頁），
    並有調解筆錄及刑事陳述狀各1份在卷可考（見審交訴卷第
    63至65頁）。
  ⒉然被告於原審及本審共歷經3次調解程序，仍未與告訴人鍾
    欣伶調解成立，亦未再行賠償告訴人鍾欣伶，有本院刑事審
    查庭刑事案件移付調解簡要紀錄3份在卷可憑（見審交訴卷
    第33、59頁，本審卷第109頁)；參以告訴人鍾欣伶於本審準
    備程序時陳稱：我傾向不和解，希望賠償部分以法院判決處
    理，也希望被告入監執行（見本審卷第94至95頁），足見被
    告始終未能取得告訴人鍾欣伶之諒解。
  ⒊又本件被告是因駕駛自用小客車，闖紅燈而肇事，觀諸卷附
    行車紀錄器畫面截圖5張、監視器畫面截圖7張（見警卷第59
    至67頁），可知監視器顯示時間8時21分22秒，上開交岔路
    口已經轉為紅燈，被告車輛於8時21分25秒超越停止線，持
    續駛入上開路口，於8時21分26秒在上開路口內與被害人謝
    仁忠之機車發生碰撞，當時與被告同向之其他汽、機車均已
    在停止線前停等紅燈，且被害人謝仁忠之行向並非僅有被害
    人謝仁忠一部機車，而是有數輛汽、機車均因綠燈而駛入上
    開路口，顯見被告在其行向號誌已轉為紅燈，且與其同向之
    其他車輛均已停等，路口內有數輛汽、機車因綠燈而通行之
    際，仍闖紅燈通過路口，最終在其行向號誌已轉為紅燈之4
    秒左右，與被害人謝仁忠發生碰撞，導致被害人謝仁忠受有
    死亡之無可回復結果，其過失情節嚴重，且造成之法益侵害
    重大。原審判決未充分考量被告違反注意義務之程度、未與
    告訴人鍾欣伶達成和解或取得告訴人鍾欣伶之諒解等情，量
    處被告有期徒刑6月，並為緩刑之諭知，不無過輕之嫌。檢
    察官上訴指原審量刑過輕，且諭知緩刑為不當，為有理由，
    自應由本院撤銷改判。
  ㈢本院審酌被告駕駛自用小客車，因闖紅燈之過失而肇事，致
    被害人謝仁忠死亡，造成他人家庭破碎，屬無法回復之損害
    ，且迄今未與告訴人鍾欣伶達成和解，除強制險給付外，亦
    未再行賠償告訴人鍾欣伶；惟其前無犯罪紀錄，素行良好，
    有臺灣高等法院被告前案紀錄表1份附卷為憑（見本審卷第
    31頁），犯後始終坦承犯行，已與被害人謝仁忠之父母謝復
    興、謝江照調解成立，並賠償謝復興、謝江照各100萬元完
    畢，另因強制險死亡給付而各賠償謝復興、謝江照及告訴人
    鍾欣伶666,900元，已據被告及告訴人鍾欣伶於本審準備程
    序及審理時陳明在卷（見本審卷第93、98、133頁），並有
    調解筆錄及刑事陳述狀各1份在卷可考（見審交訴卷第63至
    65頁），堪認被告仍有彌補其犯罪所生損害之舉，兼衡其自
    陳述碩士畢業之教育程度，於電子公司擔任工程師，月薪約
    35,000元等一切情狀，量處如主文所示之刑。
  ㈣至於辯護人雖請求本院為緩刑之宣告，然被告之過失情節嚴
    重，且迄今未獲告訴人鍾欣伶之諒解，除強制險之死亡給付
    外，亦未再行賠償告訴人鍾欣伶，是尚難認本件之宣告刑有
    暫不執行為適當之情形，爰不予宣告緩刑，附此敘明。
六、按檢察官依通常程序起訴，經被告自白犯罪，法院認為宜
    以簡易判決處刑者，得不經通常審判程序，逕以簡易判決處
    刑；依前項規定所科之刑以宣告緩刑、得易科罰金或得易服
    社會勞動之有期徒刑及拘役或罰金為限；檢察官聲請以簡易
    判決處刑之案件，經法院認為被告所犯之罪不合第449條所
    定得以簡易判決處刑之案件者，應適用通常程序審判之，刑
    事訴訟法第449條第2項、第3項、第452條、第451條之1第4
    項但書第1款分別定有明文。查被告本件過失致人於死犯行
    ，經本審審理後判處有期徒刑7月，且未宣告緩刑，自有刑
    事訴訟法第451條之1第4項但書第1款所示情形，本不得依簡
    易判決處刑，應由本院合議庭依刑事訴訟法第452條規定改
    適用通常程序審理後，自為第一審之判決，附此敘明。
據上論斷，應依刑事訴訟法第452條、第455條之1第1項、第3項
、第451條之1第4項但書第1款、第369條第1項前段、第299條第1
項前段，判決如主文。
本案經檢察官彭斐虹提起公訴，檢察官林世勛、廖姵涵到庭執行
職務。
中    華    民    國   110    年    11    月    18    日
                  刑事第五庭  審判長法  官  林永村
　
                                    法  官  徐右家
　
                                    法  官  黃逸寧
以上正本證明與原本無異。
如不服本判決應於收受送達後20日內向本院提出上訴書狀，並應
敘述具體理由；如未敘述上訴理由者，應於上訴期間屆滿後20日
內向本院補提理由書（均須按他造當事人之人數附繕本）「切勿
逕送上級法院」。
中    華    民    國   110    年    11    月    18    日
                                    書記官  葉玉芬
附錄法條：
刑法第276條
因過失致人於死者，處5年以下有期徒刑、拘役或50萬元以下罰
金。